臺灣雲林地方法院刑事判決　　　　　　　 96年度易字第393號
公　訴　人　臺灣雲林地方法院檢察署檢察官
被　　　告　乙○○
　　　　　　　　　　　樓之10.
　　　　　　甲○○
　　　　　　丙○○
上列被告等因詐欺案件，經檢察官聲請簡易判決處刑（96年度偵
字第1427、1431號），本院認不宜以簡易判決處刑，改依通常程
序審理，判決如下：
    主  文
本件免訴。
    理  由
一、公訴意旨略稱：被告乙○○、甲○○、丙○○已預見提供本
    人所有之金融機構存摺帳戶予他人使用，他人將可能利用其
    所提供之帳戶遂行詐欺取財之非法犯行，竟仍基於縱若有人
    持以犯罪亦無違反其本意之幫助他人實施詐欺取財之不確定
    故意，於不詳時間，在不詳處所，分別將自己所申請如附表
    所示之帳戶之存摺、印章、提款卡交予陳和清、楊宗德等人
    組成之詐欺集團使用。嗣該詐欺集團成員基於意圖為自己不
    法所有之犯意聯絡，撥打電話予被害人丁○○施行詐騙，致
    其陷於錯誤，而依對方指示於附表所示時間，匯款如附表所
    示之金額至被告乙○○、甲○○之帳戶內，被告丙○○之帳
    戶則係供陳和清等人詐騙不詳之被害人後再轉匯使用。嗣經
    雲林縣警察局循線於民國95年10月30日下午5 時30分，至楊
    宗德位於雲林縣水林鄉尖山村頂尖山2 之26號住處及停放該
    處之車牌號碼ZD-8553 號自用小客車執行搜索，再經楊宗德
    帶同警方前往陳和清位於雲林縣水林鄉春埔村山寮47之1 號
    住處及雲林縣水林鄉萬興村養豬場農舍執行搜索，因而扣得
    上開存摺、提款卡、印章等物，因認被告3 人均涉犯刑法第
    339 條第1 項詐欺取財罪嫌之幫助犯。
二、按案件曾經判決確者，應諭知免訴之判決，並得不經言詞辯
    論為之，刑事訴訟第302 條第1 款、第307 條分別定有明文
    。又訴訟上所謂一事不再理之原則，關於實質上一罪或裁判
    上一罪，亦均有其適用，最高法院60年台非字第77號著有判
    例可資參照。
三、經查：
  (一)本件被告甲○○、乙○○前因明知提供金融機構帳戶予他人
    使用，將會遭用於不法之途，竟仍基於幫助他人詐欺取財之
    犯意，均於95年7 月底，在台南縣善化鎮○○路旁之某超商
    及不詳地點，分別將自己所申請之安泰商業銀行永康分行帳
    號00000000000000號及中國信託商業銀行中華分行帳號00
    0000000000號帳戶之存摺、提款卡等物，以新臺幣（下同）
    3 千元及不詳代價，交予真實姓名、年籍不詳之詐騙集團成
    員使用，該詐騙集團成員即於同年7 月31日，共同基於意圖
    為自己不法之所有，由其中1 名詐騙集團成員撥打電話予被
    害人丁○○，佯稱被害人丁○○中獎1 百萬元，須先匯入稅
    金15萬元，致被害人丁○○不疑有他而陷於錯誤，並依其指
    示，分別於95年7 月31日及95年8 月1 日匯款8 萬3 千元及
    10萬元至上開被告乙○○及甲○○之銀行帳戶內，事後經被
    害人丁○○查證，始知受騙，所涉犯刑法第339 條第1 項詐
    欺取財罪嫌之幫助犯，業經臺灣臺南地方法院檢察署檢察官
    以95年度偵字第17672 號聲請簡易判決處刑，並由臺灣臺南
    地方法院於96年6 月23日，以96年度簡字第2237號判處被告
    甲○○有期徒刑2 月，被告乙○○有期徒刑3 月，均已確定
    在案，此有前開聲請簡易判決處刑書、刑事簡易判決及臺灣
    高等法院被告前案紀錄表各1 份在卷可按，而本件檢察官就
    被告甲○○、乙○○部分聲請簡易判決處刑並經本院改依通
    常程序審理之犯罪事實，與前案判決所認定其等提供詐騙集
    團使用之帳戶、被害人、匯款時間及金額等犯罪事實均相同
    ，而屬事實同一之案件，自應為前案確定判決之既判力所及
    ，則檢察官就此部分重行聲請簡易判決處刑，揆諸前揭說明
    ，爰不經言詞辯論，就此部分逕為免訴判決之諭知。
  (二)本件被告丙○○前因能預見詐騙集團等不法份子經常利用他
    人所申請之存款帳戶、提款卡、密碼轉帳等方式，獲取不法
    利益並逃避執法人員之追查，亦能預見提供金融帳戶、存摺
    簿、提款卡、印章及密碼予陌生人士使用，常與財產犯罪密
    切相關，可能被詐騙犯罪集團所利用以遂其等詐欺或恐嚇取
    財犯罪及隱匿、掩飾其等犯罪所得財物或財產上利益之目的
    ，竟仍容任所提供之帳戶可能被犯罪集團用以詐欺或恐嚇取
    財結果之發生，基於幫助他人實施詐欺或恐嚇取財犯罪之不
    確定故意，於95年8 月間，將其在中華郵政公司大光郵局所
    開設局號0000000 號、帳號0000000 號帳戶及台北富邦商業
    銀行永康分行所開設帳號000000000000號帳戶之存簿、提款
    卡及密碼以15天為1 期，代價為6 千元、2 千元之價金，提
    供與不詳姓名年籍之男子，以此方式幫助該男子詐騙他人財
    物或實施恐嚇取財犯罪，該等不詳姓名年籍之男子取得被告
    丙○○之帳戶存簿、提款卡及密碼後，即與其他不詳姓名年
    籍之詐騙集團成員(一)先於同年9 月5 日、14日，以不詳之電
    話號碼，向被害人謝宗林、劉世堰佯稱係其等之友人，以急
    需用錢為由，要求其等匯款至指定之帳戶，致被害人謝宗林
    、劉世堰不疑有他，遂依其指示，分別於同年月5 日下午2
    時15分許、同年月14日下午1 時36分許，各匯款3 萬元至被
    告丙○○上開郵局帳戶內；(二)又於同年月13日撥打電話予被
    害人孫善傑，佯稱若不匯款，將對其家人不利等語，致被害
    人孫善傑心生畏懼，遂依其指示於同日晚上11時28分許匯款
    1 萬6 千元至被告丙○○上開台北富邦銀行帳戶內。嗣因被
    害人謝宗林、劉世堰、孫善傑發覺受騙報警處理後，為警循
    線查獲上情，上開(一)部分所涉犯刑法第339 條第1 項詐欺取
    財罪嫌之幫助犯，及(二)部分所涉犯刑法第346 條第1 項恐嚇
    取財罪嫌之幫助犯，業經臺灣臺南地方法院檢察署檢察官以
    95年度偵字第15891 、16694 號聲請簡易判決處刑，並由臺
    灣臺南地方法院於96年1 月10日，以95年度簡字第3674號，
    依想像競合犯之規定，從一重論以恐嚇取財罪之幫助犯，判
    處被告丙○○有期徒刑3 月，並已確定在案，此有前開聲請
    簡易判決處刑書、刑事簡易判決及臺灣高等法院被告前案紀
    錄表各1 份在卷可按，而本件檢察官就被告丙○○部分聲請
    簡易判決處刑並經本院改依通常程序審理之犯罪事實，與前
    案判決所認定(二)部分幫助恐嚇取財之犯罪事實，係以單一之
    販賣帳戶行為，同時觸犯數罪名，為想像競合犯，屬裁判上
    1 罪，亦為前案確定判決之既判力所及，則檢察官就此部分
    重行聲請簡易判決處刑，揆諸前揭說明，爰不經言詞辯論，
    就此部分逕為免訴判決之諭知。
四、據上論斷，應依刑事訴訟法第452 條、第302 條第1 款、第
    307 條，判決如主文。
中　　華　　民　　國　　96　　年　　10　　月　　31　　日
                  刑事第一庭    審判長法  官  紀文勝
                                      法  官  楊昱辰
                                      法  官  王雅苑
以上正本證明與原本無異。
如不服本判決，應於判決收受後10日內，向本院提出上訴狀（須
附繕本）。
                                      書記官  譚系媛
中　　華　　民　　國　　96　　年　　10　　月　　31　　日
附表：
┌───┬───────┬────┬───────┬────┐
│被  告│  帳       戶 │被害人  │匯款時間及    │ 備 註  │
│      │              │        │金額（新臺幣）│        │
├───┼───────┼────┼───────┼────┤
│乙○○│中國信託商業銀│丁○○  │95年7月31日   │        │
│      │行中華分行帳號│        │83,000元      │        │
│      │000000000000號│        │              │        │
├───┼───────┼────┼───────┼────┤
│甲○○│安泰商業銀行永│丁○○  │95年8 月1 日  │        │
│      │康分行帳號0422│        │83,000元      │        │
│      │0000000000號  │        │              │        │
├───┼───────┼────┼───────┼────┤
│丙○○│台北富邦商業銀│        │              │供陳和清│
│      │行永康分行帳號│        │              │等人再轉│
│      │000000000000號│        │              │匯使用  │
└───┴───────┴────┴───────┴────┘
